臺灣高雄地方法院民事裁定　　　　　　 96年度家聲字第298號
聲　請　人　林復華律師（甲○○之遺產管理人）
被繼承人　　甲○○
上聲請人聲請核定遺產管理人報酬事件，本院裁定如下：
    主  文
聲請人擔任被繼承人甲○○遺產管理人之報酬核定為新臺幣壹拾
萬伍仟元。
程序費用新臺幣壹仟元由被繼承人甲○○遺產負擔。
    理  由
一、本件聲請意旨略以：聲請人前經本院以民國95年度財管字第
    26號民事裁定選任為被繼承人甲○○之遺產管理人，業已遵
    行民法第1179條所定遺產管理人職務，函查被繼承人之遺產
    狀況，編制遺產清冊，通知已知債權人陳報債權，並依民法
    第1179條第1 項第3 款規定，聲請本院以95年度家催字第21
    9 號裁定，准對被繼承人之繼承人、債權人及受遺贈人為公
    示催告程序，並於95年6 月20日刊登於台灣新生報等事務，
    又經清查被繼承人遺產有土地坐落於澎湖縣馬公市○○○段
    等地目為旱、墓或建之多筆土地，總面積8872.67 平方公尺
    ，權利範圍均為九分之一，依95年1 月公告土地現值旱墓地
    每平方公尺為新臺幣（下同）480 元，建地每平方公尺為1,
    000 元計算，其總價額為482,266 元，另有對許政福、合作
    金庫銀行、國泰世華銀行、玉山銀行、台灣中小企業銀行及
    高雄市國稅局三民稽徵所等債權人，總共負債數額2,554,10
    3 元，總計後仍有負債2,071,837 元，今公示催告期間已屆
    滿，為依法申報遺產稅與清償債權之需，請求本院考量酌定
    遺產管理報酬等語，並提出本院95年度財管字第26號民事裁
    定及確定證明書、財政部高雄市國稅局92、93年度綜合所得
    稅各類所得資料清單、全國贈與資料清單、財政部高雄市國
    稅局財產歸屬資料清單、被繼承人所有之土地登記謄本、代
    支規費收據、郵政掛號函件執據及收件回執、購買票品證明
    單、聲請人所發之函文、中華電信股份有限公司職工福利委
    員會覆函、中華電信股份有限公司台灣南區電信分公司高雄
    營運處覆函、台灣澎湖地方法院民事執行處函、台灣澎湖地
    方法院民事執行處通知函、民事聲請閱卷書狀、民事公示催
    告聲請狀及向本院繳納裁判費收據、本院96年度家催字第21
    9 號裁定暨登報證明及收據、台灣中小企業銀行九如分行覆
    函、民事聲明異議書狀、催告已知債權人律師函、本院95年
    度訴字第2096號清償借款事件開庭通知書、民事答辯狀、玉
    山銀行信用卡事業處覆函、債權人許政福陳報函、國泰世華
    商業銀行股份公司陳報債權書狀、本院95年度訴字第2096號
    民事判決、台灣澎湖地方法院囑託塗銷查封登記書、合作金
    庫商業銀行大港埔分行陳報債權函、本院高雄地方法院95年
    度促字第105187號支付命令裁定、民事聲明異議書狀、本院
    96年度補字第207 號、本院96年度訴字第700 號清償借款事
    件開庭通知書、民事答辯書狀、本院雄院隆民義96訴700 字
    第15158 號撤回起訴通知函、台灣中小企業銀行南二區授信
    中心債管組陳報債權函及債權申報書、財政部高雄市國稅局
    三民稽徵所陳報債權函及欠稅總歸戶查詢情形表、法務部行
    政執行署高雄行政執行處陳報債權通知函、被繼承人遺產清
    冊等各1 份為證（見本院卷第8 頁至第97頁），聲請本院酌
    定其遺產管理人報酬及先行代墊費用等語。
二、按遺產管理人，得請求報酬，其數額由親屬會議按其勞力及
    其與被繼承人之關係酌定之，民法第1183條定有明文；又依
    民法規定應開親屬會議時，由當事人、法定代理人或其他利
    害關係人召集之；親屬會議不能召開或召開有困難時，依法
    應經親屬會議處理之事項，由有召集權人聲請法院處理之，
    復分據民法第1129條及第1132條第2 項前段所明定。
三、經查：
  (一)本件被繼承人甲○○死亡後，因全體繼承人均拋棄繼承，且
    未經親屬會議選定遺產管理人，聲請人前經本院選任為被繼
    承人之遺產管理人，其業已遵行職務，且今公示催告期間雖
    已屆滿，為依法申報被繼承人甲○○遺產稅與清償所遺債權
    之需，有聲請酌定遺產管理人報酬含相關應由遺產負擔之代
    墊費用之必要等情，業據聲請人陳報在案（見本院卷第3 頁
    至第5 頁），尚堪憑信；又由被繼承人之全體繼承人均拋棄
    繼承，且未能召集親屬會議選定遺產管理人，致須經本院另
    行選任聲請人為該被繼承人之遺產管理人等前情，亦堪肯認
    被繼承人甲○○之親屬會議應有不能召開或召開有困難情事
    ，故聲請人以此理由，聲請本院酌定其擔任遺產管理人之報
    酬，符合上揭法律規定，洵屬有據。
  (二)茲審酌聲請人提出之被繼承人遺產清冊內容及被繼承人遺產
    之價額（見本院卷第97頁），顯示被繼承人遺產價值為482,
    266 元，聲請人處理上開遺產所需時間及人力耗費，尚屬繁
    重，曾於本院95年度訴字第2096號請求清償借款事件以被告
    身分應訴並獲致有利之判決（見本院卷第75、99、100 頁）
    ，且有被繼承人遺債等後續事務有待處理，茲參考財政部訂
    頒之「代管無人承認繼承遺產作業要點」第14點第3 項有關
    國有財產局聲請法院酌定管理遺產報酬之標準不得低於遺產
    現值百分之一規定，以及聲請人代支費用已達2,763 元等情
    （見本院卷第4 頁），本院審酌律師一般案件費用約50,000
    元之數額及聲請人耗費之勞資，認聲請人擔任被繼承人甲○
    ○遺產管理人之報酬金額，應核定為105,000 元，爰酌定如
    主文第1 項所示；至於聲請人另請求擔任被繼承人遺產管理
    人所支出之代墊費用乙節，然該部分代墊費用依法應由遺產
    所支付，列於遺產管理人報酬，故此部分即無庸另行核給，
    併此敘明。
四、末按依法應由關係人（包括聲請人、相對人及其他利害關係
    人）負擔費用者，法院裁定命關係人負擔時，應一併確定其
    數額，非訟事件法第24條第1 項所明定。經核本件聲請事件
    ，應徵之程序費用為1,000 元，依非訟事件法第157 條規定
    ，應由遺產負擔，爰併予確定如主文第2 項所示，附此敘明
    。
五、依非訟事件法第157 條、第24條第1項，裁定如主文。
中　　華　　民　　國　　96　　年　　10　　月　　29　　日
                  家事法庭法　官　林建鼎
上為正本係照原本作成。
如對本裁定抗告須於裁定送達後10日內向本院提出抗告狀。
中　　華　　民　　國　　96　　年　　10　　月　　29　　日
                          書記官　洪敏芳
